# 全资子公司注销,母公司接收所有资产和负债

提问人：wen.2221 时间：2010-06-23 10:29:42
母公司个体报表和本期合并报表分别怎么处理? 现项目组有两种意见:一种认为应将接收的资产减负债的差额视同长投处置的对价,个体报表体现为投资收益,即:借:资产 (子公司) 贷:负债(子公司) 贷:长期股权投资(母公司账面对子公司长投成本) 贷:投资收益另一种认为,应将子公司除盈余公积和未分配利润外的净资产才能转为投资收益,即分录为: 借:资产 贷:负债 贷:未分配利润(子公司账面盈余公积和未分配利润之和) 贷:长投 贷:投资收益
请问,母公司个体报表和合并报表如何处理?

回答人：chenyiwei
应当是第一种，可参考上海电气（ 601727 ）的 2008 、 2009 年报中对于吸收合并上电股份（原 600627 ）事项的会计处理及其披露。

回答人：chenyiwei
回复 报纸 Sanger_Wang 的帖子这个问题应当只涉及母公司个别报表层面如何处理的问题。合并报表层面，因为该子公司的资产、负债和损益在吸收合并前后都在合并范围内，合并报表主体并未发生变化，所以无需特别处理。

回答人：chenyiwei
回复 7 楼 azhi 的帖子是的。

回答人：chenyiwei
回复 10 楼 Sanger_Wang 的帖子这种情况下应当是对该全资子公司进行清算，变现资产和清偿负债，终结原先该子公司对外的债权债务等法律关系（因为净资产是负数，可能要走破产清算程序，当然这取决于该净资产负数是否系由大额的股东贷款形成），将不用偿还的负债作为清算收益确认，此时会增加合并报表层面的权益。但是此处的权益增加已经是对外交易（与外部债权人交易）的结果，而不单纯是集团内部的重组，所以与前面讨论的吸收合并全资子公司的情况还是存在差异的。

回答人：chenyiwei
回复 16 楼 zoujiecpa 的帖子因为你说的“取得该子公司时，购买过少数股东的股权，在合并报表层面调整过资本公积”是合并报表层面的处理，而母公司吸收合并全资子公司并不影响合并报表层面反映的整个合并集团对外的财务状况、经营成果和现金流量，所以这部分当初购买少数股权时形成的合并报表层面资本公积 10 应当在子公司注销后继续保留于合并报表层面，也就是虽然相关的子公司作为一个法人已经不再存在，但相关的抵销分录还是要每年延续下去。
在实体理论下，母公司个别报表和合并报表之间的差异会越来越大，两者都是独立的会计主体，从不同会计主体的视角看同一交易或事项会得到不同的处理结果，所以母公司个别报表和合并报表之间会越来越没有可比性。

提问人：chenyiwei 时间：2011-12-23 19:31:50
母公司吸收合并子公司，对母公司的合并报表不产生影响。
我们建议尽快明确此类“母公司吸收合并子公司”的交易在母公司个别报表层面的处理原则。在实务中普遍存在一个误区，即混淆法律、税务上的“企业合并”和会计上的“企业合并”概念，认为母公司吸收合并子公司在会计上也构成一项企业合并。《企业会计准则讲解（ 2010 ）》第二十一章第一节中的表述“同一控制下的企业合并一般发生于企业集团内部，如集团内母子公司之间、子公司与子公司之间等”（见原书第 310 ～ 311 页）在一定程度上助长了这一误解。
我们建议对此问题作出以下规定： （ 1 ）母公司吸收合并全资子公司，在母公司个别财务报表层面，应于吸收合并完成日，按照该子公司的各项资产、负债在母公司合并报表层面的账面价值（即以母公司原取得对该子公司控制权的购买日的公允价值为基础持续计算的金额，不仅包括可辨认资产和负债，也包括原先在购买日确认的商誉在内）对所取得的子公司各项资产、负债进行初始计量，同时终止确认原有的对该公司的长期股权投资。按上述原则确定的取得该子公司净资产初始确认金额与被终止确认的对该子公司长期股权投资账面价值之间的差额中，属于该子公司的可供出售金融资产公允价值变动等其他综合收益项目的部分，贷记或借记“资本公积——其他资本公积”，其他差额确认为投资收益。 （ 2 ）母公司吸收合并非全资子公司，应视作母公司先取得该子公司的少数股权，将其变为全资子公司后，再按上述原则处理。

回答人：chenyiwei
母公司吸收合并子公司，对母公司的合并报表不产生影响。
我们建议尽快明确此类“母公司吸收合并子公司”的交易在母公司个别报表层面的处理原则。在实务中普遍存在一个误区，即混淆法律、税务上的“企业合并”和会计上的“企业合并”概念，认为母公司吸收合并子公司在会计上也构成一项企业合并。《企业会计准则讲解（ 2010 ）》第二十一章第一节中的表述“同一控制下的企业合并一般发生于企业集团内部，如集团内母子公司之间、子公司与子公司之间等”（见原书第 310 ～ 311 页）在一定程度上助长了这一误解。
我们建议对此问题作出以下规定： （ 1 ）母公司吸收合并全资子公司，在母公司个别财务报表层面，应于吸收合并完成日，按照该子公司的各项资产、负债在母公司合并报表层面的账面价值（即以母公司原取得对该子公司控制权的购买日的公允价值为基础持续计算的金额，不仅包括可辨认资产和负债，也包括原先在购买日确认的商誉在内）对所取得的子公司各项资产、负债进行初始计量，同时终止确认原有的对该公司的长期股权投资。按上述原则确定的取得该子公司净资产初始确认金额与被终止确认的对该子公司长期股权投资账面价值之间的差额中，属于该子公司的可供出售金融资产公允价值变动等其他综合收益项目的部分，贷记或借记“资本公积——其他资本公积”，其他差额确认为投资收益。 （ 2 ）母公司吸收合并非全资子公司，应视作母公司先取得该子公司的少数股权，将其变为全资子公司后，再按上述原则处理。

回答人：chenyiwei
回复 lxch119 的帖子
属于该子公司的可供出售金融资产公允价值变动等其他综合收益项目的部分，贷记或借记“资本公积——其他资本公积”，其他差额确认为投资收益。

提问人：lxch119 时间：2011-12-23 21:37:51
回复 zoujiecpa 的帖子
你说的情况应该购买子公司少数股东股权，支付的对价低于了按照股权比例计算的净资产的金额 10 。如果支付对价超过按照股权比例计算的金额 10 ，合并层面资本公积应该是90.
子公司吸收合并后，相关资产负债纳入母公司的个别帐内，我个人认为应该将购买少数股东股权实现的节约（ 10 ）在母公司个别报表上确认资本公积。

回答人：chenyiwei
不恰当。收购子公司少数股权在母公司个别报表层面并非权益性交易（少数股东不持有母公司股权），所以不应计入资本公积。